最高法院刑事判決　　　　　　九十六年度台上字第六三○一號
上　訴　人　甲○○
選任辯護人　黃重鋼律師
　　　　　　林上鈞律師
　　　　　　李詩皓律師
上列上訴人因違反毒品危害防制條例案件，不服台灣高等法院中
華民國九十五年十二月十九日第二審判決（九十五年度上訴字第
一二二四號，起訴案號：台灣板橋地方法院檢察署九十四年度偵
字第一八○五四號），提起上訴，本院判決如下：
    主  文
上訴駁回。
    理  由
按刑事訴訟法第三百七十七條規定，上訴於第三審法院，非以判
決違背法令為理由，不得為之。是提起第三審上訴，應以原判決
違背法令為理由，係屬法定要件。如果上訴理由狀並未依據卷內
訴訟資料，具體指摘原判決不適用何種法則或如何適用不當，或
所指摘原判決違法情事，顯與法律規定得為第三審上訴理由之違
法情形，不相適合時，均應認其上訴為違背法律上之程式，予以
駁回。本件上訴人甲○○上訴意旨略稱：(一)、刑事訴訟法第一百
五十九條之一第二項規定：「被告以外之人於偵查中向檢察官所
為之陳述，除顯有不可信之情況者外，得為證據。」而所謂被告
以外之人於偵查中向檢察官所為之陳述，係指經被告或其辯護人
行使或得予行使反對詰問權者而言。且所謂「顯有不可信」，係
指其陳述是否出於供述者真意、有無違法取供情事之任意陳述信
用性已否受確實保障而言。原審未就偵查筆錄製作之原因、過程
及其功能等加以觀察其信用性，以資判斷該傳聞證據是否無顯不
可信之情況而例外具有證據能力情事，僅以證人闕裕國、陳曉芬
、周家宏於偵查中之陳述業經依法具結，且無顯有不可信之情況
，認其偵查中之供述有證據能力，違背證據法則。(二)、原審不採
信上訴人所辯，涉案之安非他命係綽號「PK」者（按「PK」係販
賣第二級毒品之正犯）塞入上訴人口袋之陳述，惟「PK」將安非
他命塞入上訴人口袋之原因，不一而足。原審未就上訴人之辯解
，詳予訊問上訴人及證人闕裕國、陳曉芬、周家宏、蘇仁鴻等，
以查明上訴人所辯是否可採，即逕認上訴人之辯解為不可採，有
調查未盡及理由不備之違誤。又第一審法院，曾勘驗上訴人之右
後口袋，長約十二‧四公分、寬約十一公分，而查獲之安非他命
毛重約七‧九三六公克，體積甚小，可輕易放入上訴人口袋，原
審不予採信，而依憑證人闕裕國、陳曉芬等人之證述，認定扣案
之十包安非他命及三十個空塑膠袋係上訴人攜帶到現場，亦有理
由不備之違法。(三)、本件販賣安非他命之「PK」已逃匿，並未到
案。原判決未說明經由如何之調查及有何證據，堪認「PK」出售
安非他命係基於營利之目的，徒以購買者闕裕國與「PK」之間，
交情不深，即認「PK」係基於營利之意圖，有判決不適用法則及
理由不備之違法。(四)、闕裕國、陳曉芬從未向上訴人購買安非他
命，「PK」於案發地點欲販賣給闕裕國、陳曉芬之安非他命，雖
來自上訴人，惟上訴人交付安非他命給「PK」之原因，不一而足
，是否具有代價關係亦屬未定，而「PK」未能到案，致上訴人與
「PK」之間，究係基於何種關係移轉安非他命未明，不得僅憑闕
裕國、陳曉芬證述「PK」表示安非他命來自上訴人，即推論上訴
人提供安非他命予「PK」時，即知「PK」欲將安非他命販賣給闕
裕國、陳曉芬。本件之積極證據，至多僅能證明上訴人有轉讓安
非他命之故意。原判決認定上訴人提供安非他命給「PK」時，已
知要販賣給闕裕國、陳曉芬，有判決不適用法則及理由不備之違
法云云。
惟查：本件原判決綜合全案卷證資料，本於事實審法院之推理作
用，認定上訴人有其事實欄所載之犯行，因而撤銷第一審不當之
判決，改判論處上訴人幫助販賣第二級毒品未遂罪刑，已依據卷
內資料，說明其所憑之證據及認定之理由。上訴意旨對於原判決
所為前揭論斷，並未依據卷內資料，具體指摘有何違背法令情形
。且查：(一)、刑事訴訟法第一百五十九條之一第二項規定，被告
以外之人於偵查中向檢察官所為之陳述，除顯有不可信之情況者
外，得為證據。考其立法意旨，係以刑事訴訟法規定檢察官代表
國家偵查犯罪、實施公訴，依法其有訊問被告、證人及鑑定人之
職權，證人、鑑定人且須具結，而實務運作時，偵查中檢察官向
被告以外之人所取得之陳述，原則上均能遵守法律規定，不致違
法取供，其可信性極高，為兼顧理論與實務，爰於第二項明定被
告以外之人於偵查中向檢察官所為之陳述，除顯有不可信之情況
者外，得為證據（參考刑事訴訟法第一百五十九條之一立法理由
）。至於同法第二百四十八條第一項前段雖規定，檢察官「訊問
證人、鑑定人時，如被告在場者，被告得親自詰問」，係指「如
被告在場者」，始發生「被告得親自詰問」之問題。且除有同法
條第二項前段所規定，「預料證人、鑑定人於審判時不能訊問者
，應命被告在場」者外，現行法並未規定，檢察官必須等待被告
在場，始得訊問證人、鑑定人。本件證人闕裕國、陳曉芬、周家
宏，於檢察官訊問時均已具結陳述（見偵查卷第七十四頁、第七
十五頁、第一○一頁），以擔保其證詞之真實性，且於訊問闕裕
國、陳曉芬時，上訴人亦在場，檢察官已詢問上訴人，「對於闕
裕國、陳曉芬所述，有何意見」（見同上卷第七十二頁）？予以
「行使反對詰問權」之機會；至於訊問周家宏時，因上訴人不在
場，自不發生「被告得親自詰問」之問題，則檢察官之訊問程序
，即與刑事訴訟法第二百四十八條之規定無違。嗣於審判中，闕
裕國、陳曉芬、周家宏於第一審及原審，復均到庭具結，並依法
踐行交互詰問程序，有各該筆錄及證人結文在卷可查（見第一審
卷第八十四頁至第一二九頁，原審卷第七十五頁至第八十一頁、
第九十八頁至第一○二頁）。原判決以證人闕裕國、陳曉芬、周
家宏於偵、審中，均經合法訊問，渠等於偵查中向檢察官所為之
陳述，又無顯有不可信之情況，認為證人等在偵、審中之陳述，
均有證據能力，而採為不利於上訴人之認定，並無不合。況原審
於審判期日依法調查上開證據時，上訴人及其選任辯護人均未聲
明異議（見原審卷第一五八頁背面、第一五九頁）。其待上訴本
院後，再事指摘闕裕國、陳曉芬、周家宏於檢察官訊問時，未經
其反對詰問，不得作為證據云云，並非適法之第三審上訴理由。
(二)、事實之認定與證據之取捨，乃事實審法院之職權，苟其事實
之認定及證據之取捨，並不違背經驗法則與論理法則，即不容任
意指為違法而執為上訴第三審之理由。原判決認定上訴人有其事
實欄所載之犯行，係依憑證人即購買毒品者闕裕國、陳曉芬，及
到場查緝之警員周家宏、蘇仁鴻等人之證述，並有安非他命十包
、分裝袋三十個扣案可稽，以為論據。並敘明綽號「PK」之正犯
雖已逃匿，惟毒品危害人體健康至鉅，政府對販賣毒品者查緝甚
嚴，而闕裕國已證述曾向綽號「PK」者購買安非他命多次，然渠
等之間並非親故，交情不深，「PK」者苟非意圖營利，何須甘冒
被判處重刑，鋌而走險，足見係基於營利之意圖，自不能因「PK
」者未到案，即否認其意圖營利。上訴人雖辯稱，伊身上之安非
他命係到達現場後，「PK」趁機塞進其後褲袋，然與在場之目擊
證人闕裕國、陳曉芬、周家宏、蘇仁鴻證述之情節不符，不能採
信，均已逐一說明及指駁。上訴意旨(二)、(三)部分，係對於原判決
已說明事項及屬原審採證認事職權之適法行使，持憑己見，而為
不同之評價；上訴意旨(四)部分，辯稱其行為至多僅屬轉讓第二級
毒品，不知「PK」要販賣云云，係以自己之說詞，而為單純事實
之爭執，均非適法之第三審上訴理由。上訴人所為前揭指摘，顯
與法律規定得為第三審上訴理由之違法情形，不相適合。其上訴
違背法律上之程式，應予駁回。
據上論結，應依刑事訴訟法第三百九十五條前段，判決如主文。
中　　華　　民　　國　九十六　年   十一   月  二十二  日
                      最高法院刑事第十庭
                          審判長法官  謝　俊　雄
                                法官  陳　世　雄
                                法官  魏　新　和
                                法官  吳　信　銘
                                法官  徐　文　亮
      本件正本證明與原本無異
                                      書  記  官
中　　華　　民　　國　九十六　年   十一   月  二十六  日
                                                 H
